【裁判字號】    97,交聲,2892
【裁判日期】    971231
【裁判案由】    交管條例聲異
【裁判全文】
臺灣板橋地方法院刑事裁定            97年度交聲字第2892號
原處分機關  交通部公路總局台北區監理所
異  議  人
即受處分人  乙○○
上列異議人因違反道路交通管理處罰條例案件，對於交通部公路
總局台北區監理所於中華民國九十七年十月十五日所為之裁決處
分（案號：北監自裁字裁40-A01WJE279號）不服，聲明異議，本
院裁定如下：
    主      文
異議駁回。
    理      由
一、原處分意旨略以：異議人乙○○於民國九十七年七月十四日
    晚間十時二十分許，駕駛車號Ｔ６─６０８１號自小客車，
    行經台北市○○區○○路七段三二巷口時，因有「汽車駕駛
    人倒車時，不注意其他車輛或行人」之違規，經警舉發，填
    具台北市政府警察局九十七年八月二十八日北市警交大字第
    A01WJE279 號舉發違反道路交通管理事件通知單，原處分機
    關於九十七年十月十五日依道路交通管理處罰條例第五十條
    第二款規定，裁處罰鍰新台幣六百元，異議人於同年月二十
    八日聲明異議等情。
二、異議意旨則以：異議人確於前開時間，駕車行經該處，與車
    號５０３１─ＤＨ號自小客車發生碰撞，經警開單舉發。但
    當時伊係駕車進入該巷內約十五公尺，因前方有車號４３２
    ─ＥＬ號計程車，而該巷狹小無法會車，伊便禮讓而緩慢倒
    車，倒車前伊有確認後方人、車，倒車約十公尺接近巷口時
    ，伊將車輛煞住再次確認後方人車，遭車號５０３１─ＤＨ
    號自小客車自後方撞擊，警方僅依該車駕駛人筆錄開單，未
    採信伊之陳述，亦未詢問車號４３２─ＥＬ號計程車駕駛，
    原處分應予撤銷云云。
三、法院之判斷：
（一）按汽車倒車時，應顯示倒車燈光或手勢後，謹慎緩慢後倒
      ，並應注意其他車輛及行人，道路交通安全規則第一百十
      條第二款定有明文。次按汽車駕駛人倒車時，不注意其他
      車輛或行人者，處新台幣六百元以上一千二百元以下罰鍰
      ，道路交通管理處罰條例第五十條第二款亦有明文。
（二）查異議人於前開時間，駕車行經該處，與後方車輛發生碰
      撞，經警開單舉發之事實，為異議人所不否認，並有道路
      交通事故現場圖、現場照片等件在卷可稽，應堪信為真實
      。
（三）而證人即車號５０３１─ＤＨ號自小客車駕駛人曹永昇於
      事故發生後，在警詢時證稱：肇事前伊駕駛車號５０３１
      ─ＤＨ號自小客車，沿承德路七段三二巷西往東方向行駛
      至肇事地點時，前方車號Ｔ６─６０８１號自小客車因前
      方另有車輛無法會車，該車一直倒車，伊有鳴喇叭且有準
      備倒車，但因後方有車，伊即停在原地，車號Ｔ６─６０
      ８１號自小客車後保險桿撞及伊車右前保險桿而肇事等語
      ；另證人即車號４３２─ＥＬ號計程車駕駛甲○○於本院
      審理時到庭結證稱：我當時從承德路三二巷東往西要到承
      德路，到路口前發現異議人的車開進來，不能會車，我就
      停下來，異議人也停下來，異議人好心先倒退，後來我就
      發現他停下來，人也下來，我才發現他跟後車碰撞，不知
      道是他撞倒人家，還是人家撞倒他，我當場有協調，對方
      是一男一女，開車的人是男生，我有說異議人好心要先讓
      我過，會車處離巷口至少有十公尺等語。審酌證人甲○○
      係現場目擊之證人，與兩造素不相識，毫無恩怨，當無虛
      偽陳述偏袒任何一方之理，且其清楚供述異議人車行方向
      、會車及倒車情狀；另參酌證人曹永昇係自幹道欲轉入巷
      內，看見異議人因無法會車而倒車，且異議人自承當時已
      倒車約十公尺，是本案應以證人曹永昇證述其停車遭異議
      人倒車撞擊等情較為可採。異議人主張伊當時停車確認後
      方人、車，遭車號５０３１─ＤＨ號自小客車自後方撞擊
      云云，則屬無據。
（四）綜上所述，異議人駕車行經台北市○○區○○路七段三二
      巷口，確有「汽車駕駛人倒車時，不注意其他車輛或行人
      」之違規，原處分機關據以裁罰，於法有據，異議人聲明
      異議為無理由，應予駁回。
四、據上論斷，應依道路交通案件處理辦法第十九條，裁定如主
    文。
中    華    民    國    97    年    12    月    31    日
                  交通法庭  法  官  林鈺琅
上列正本證明與原本無異。
如不服本裁定應於送達後五日內向本院提出抗告狀。
                            書記官  林蔚然
中    華    民    國    97    年    12    月    31    日


司法院資訊處製作；財團法人民間司法改革基金會備份。
